【裁判字號】    97,上易,761
【裁判日期】    971230
【裁判案由】    損害賠償
【裁判全文】
臺灣高等法院民事判決                 97年度上易字第761號
上  訴  人  丙○○○○○○
被 上訴 人  羅傑國際資產管理股份有限公司
                        2
兼法定代理  甲○○
人
被 上訴 人  乙○○
上列當事人間請求損害賠償事件，上訴人對於中華民國97年6月
12日臺灣士林地方法院96年度訴字第263號第一審判決提起上訴
，本院於97年12月23日言詞辯論終結，判決如下：
    主      文
上訴駁回。
第二審訴訟費用由上訴人負擔。
    事實及理由
一、本件被上訴人羅傑國際資產管理股份有限公司（下稱羅傑公
    司）、甲○○、乙○○等未於言詞辯論期日到場，核無民事
    訴訟法第386條各款所列情形，爰依上訴人之聲請， 由其一
    造辯論而為判決。
二、上訴人起訴主張：被上訴人羅傑公司前僱用被上訴人乙○○
    、訴外人柯小姐、姓名不詳之男性催收員、訴外人郭君煒等
    人，對上訴人進行債務催收工作，詎上開受僱人於執行討債
    職務時，竟分別於電話中對上訴人為下列行為：(一)被上訴人
    乙○○於民國94 年5月19日上午10時25分許，對上訴人恐嚇
    稱：「你活著是不耐煩啊！好好的日子不過，我敢跟你要錢
    ，就不怕你去報警…」等語。(二)被上訴人乙○○於94年5 月
    28日上午11時20分許，對上訴人辱罵稱：「你他媽喝醉是不
    是，啊你媽啊！罵你媽剛剛好而已，你媽懂個屁啊！生你這
    種兒子，丟臉丟到家了，罵你剛剛好而已，我為什麼不罵你
    ，我為什麼不罵你，我就幫你媽媽來罵罵你，你為什麼欠人
    家錢啊，我留點口德，我對你這種人留什麼口德，我對你這
    種人留什麼口德…」等語。(三)被上訴人乙○○於94 年5月28
    日上午12時許，對上訴人恐嚇及辱罵稱：「要你一天一根手
    指又怎麼樣，你是誰啊你，你王八蛋…」等語。(四)被上訴人
    乙○○於94年5月30日下午2時20分許，對上訴人恐嚇及辱罵
    稱：「掛個屁啊，你屁股弄乾淨沒有，屁股洗乾淨沒有，你
    掛掛看啊，總有一天找到你，你掛啊，你掛看看啊！我們的
    仇越結越深而已，你乖，你聽話，你掛啊…」等語。(五)被上
    訴人乙○○於94年5月30日下午2時40分許，對上訴人辱罵稱
    ：「你掛你掛個屁啊，你掛啊，叫你屁股洗乾淨你聽不懂是
    不是，你媽沒教過你是不是，不要欠人家錢，欠人家錢，被
    人家侮辱到這種程度，你夠賤啊…」等語。(六)被上訴人乙○
    ○於94年6月3日上午12時許，對上訴人辱罵稱：「你智障啊
    ，你怎麼對得起你爸爸，你書念到哪裡去了，為人處事，忠
    孝仁愛，你念到哪裡去呀，沒有禮貌，一點羞恥心也沒有，
    你爸是怎麼教你的，你還娶老婆你娶什麼老婆，對的起誰啊
    …」等語。(七)被上訴人乙○○於94年6月3日上午10時許，對
    上訴人恐嚇及辱罵稱：「你昨天做愛做得太高興是不是，你
    昨天做愛做得太高興是不是，跟那個小男孩做得太高興了，
    是不是，我侮辱你個屁啊，我侮辱你，你剛剛說要打死我啊
    ，對不對是你自己講的啊，我打死你什麼…」等語。(八)被上
    訴人乙○○於94 年6月24日上午12時許，對上訴人辱罵稱：
    「你的臉皮銅牆鐵壁，連子彈都打不過，你人格連一塊錢都
    不如，還真可憐喔，你騙肖，你爸爸也是倒了八輩子霉生你
    這個東西，就是有你們這種不要臉的人…」等語。(九)被上訴
    人乙○○於94 年7月28日，對上訴人辱罵稱：「你可以去賣
    屁股啊…」等語。(十)被上訴人乙○○於94年6月3日，對上訴
    人恐嚇稱：「找到你絕對打死你，我告訴你萬棟麟，你什麼
    東西啊…」等語。(十一)訴外人柯小姐於94年8月21日上午12 時
    許，對上訴人辱罵稱：「你在床上爽不爽啊…」等語。(十二)訴
    外人柯小姐於94 年8月23日上午12時許，對上訴人辱罵稱：
    「不需要在那邊裝娘娘腔，買情趣用品嗎？你不是同性戀嗎
    ？…」等語。(十三)某男性催收員於94年3月17日下午1時42分許
    ，對上訴人辱罵稱：「佔你個頭啊，罵你剛剛好而已，你白
    癡是不是，我罵你剛好而已，你滾到一邊去，廢話不用說，
    你不要在那邊裝娘娘腔，你當個gay當到頭殼壞掉， 你在那
    邊裝神弄鬼…」等語。(十四)某男性催收員於94 年7月29日，對
    上訴人辱罵稱：「fuck you…」5 次等語。(十五)訴外人郭君煒
    於94年5月26 日，對上訴人辱罵稱：「哈你個頭，我哈你去
    死，哈哈哈哈什麼，你媽媽以前是不是跟豬交配，才生你這
    種豬兒子，你媽媽通姦才生你的是不是，你真可憐，你畜生
    ，把你媽…」等語，又上開行為業已不法侵害原告之名譽、
    精神自由及人格尊嚴，致其精神上受有極大之痛苦，為此，
    依民法第18條、第184條、第195條、第188 條之規定，請求
    被上訴人羅傑公司與被上訴人乙○○就前述(一)至(十)之侵權行
    為部分，連帶負賠償責任。被上訴人羅傑公司就前述(十一)至(十五)
    部分，另需賠償上訴人。另查，被上訴人甲○○為羅傑公司
    之負責人兼法定代理人，明知該公司與上訴人正在訴訟中，
    竟於95年5月4日解散該公司，且故意不辦理清算，並將公司
    財產變賣，致上訴人受有無法受償之損害，為此，併依公司
    法第23條之規定，請求被上訴人甲○○與羅傑公司應負連帶
    賠償之責等語，於本院聲明：(一)原判決駁回上訴人後開二項
    請求部分廢棄。(二)被上訴人甲○○、羅傑公司、乙○○應再
    連帶給付上訴人新台幣（以下同）163,000元及自96年8月22
    日起至清償日止按年息百分之5 計算之利息。(三)被上訴人羅
    傑公司應再給付上訴人37,000元及自96 年8月22日起至清償
    日止按年息百分之5 計算之利息。（上訴人於原審聲明：(一)
    羅傑公司、乙○○、甲○○應連帶給付上訴人39萬元，及自
    96 年8月22日起至清償日止，按年息5%計算之利息。(二)羅傑
    公司、甲○○應連帶給付上訴人12萬元，及自96年8月22 日
    起至清償日止，按年息5%計算之利息。原審判決：(一)被上訴
    人羅傑公司與被上訴人乙○○應連帶給付上訴人54,000元本
    息。(二)被上訴人羅傑公司應給付上訴人20,000元本息。而將
    上訴人其餘之訴駁回。上訴人就其不利部分提起部分上訴，
    除上開上訴部分外已確定。而被上訴人就其敗訴部分，未據
    上訴，亦已確定。）
三、被上訴人羅傑公司、乙○○未於言詞辯論期日到場，亦未提
    出書狀。被上訴人甲○○未於言詞辯論期日到場，惟具狀以
    ：(一)上訴人就其主張被上訴人甲○○故意不辦理清算，並變
    賣所有資產，羅傑公司戶頭早已遭提領一空等情，並未舉證
    以實其說，亦未舉證說明其因此受有何損害，自不能認被上
    訴人甲○○對公司業務之執行，有違反法令致原告受有損害
    之情事。(二)羅傑公司於解散時曾委請會計師結算公司資產，
    發現並無任何剩餘資產可供清償，故上訴人縱受有無法受償
    之損害，亦與被上訴人甲○○有無通知陳報債權無關，兩者
    間並無相當因果關係存在。(三)羅傑公司之清算程序尚未完結
    ，上訴人日後若取得確定之債權，仍可依法進行相關之陳報
    及清算程序，上訴人不得對被上訴人甲○○請求連帶賠償等
    語，資為抗辯，並為答辯聲明：上訴駁回。
四、上訴人主張被上訴人羅傑公司僱用被上訴人乙○○、訴外人
    柯小姐、姓名不詳之男性催收員、訴外人郭君煒等人，對上
    訴人進行債務催收工作，又其等曾分別於前揭時間，於執行
    討債職務時，在電話中對上訴人為前述行為，及被上訴人羅
    傑公司業已於95年5月4日辦理解散登記，且被上訴人甲○○
    經選任為該公司之清算人等情，業據其提出錄音帶7 捲為證
    ，並經原審勘驗無誤，有勘驗筆錄附卷足參（見原審卷二第
    1-17頁），又前述(十)被上訴人乙○○於94年6月3日，對上訴
    人恐嚇稱：「找到你絕對打死你，我告訴你萬棟麟，你什麼
    東西啊…」部分，並經原法院以95 年度士簡字第710號刑事
    簡易判決以恐嚇罪判處被上訴人乙○○拘役20日確定，有該
    簡易判決影本1件在卷可考（原審卷一第62-64頁），此外，
    復有經濟部中部辦公室96 年8月9日經中三字第09630908100
    號函、被上訴人羅傑公司股東會議事錄影本各1 件在卷足稽
    （原審卷一第102-107 頁），且被上訴人等人對上訴人上開
    主張亦未爭執，自堪信為真實。惟上訴人主張被上訴人羅傑
    公司是基於故意之侵權行為而持續為加害行為，除原審判決
    之金額外，上開(十)部分應加判賠100,000 元及(十五)部分應加判
    賠9,000元，其餘各通電話每通應加判賠7,000元。另羅傑公
    司於95 年6月7日清算後資產後，原資本額1,000萬元，累積
    虧損5,423,275元，應有剩餘資產4,576,725元，被上訴人甲
    ○○即應以清算人責任通知上訴人陳報債權，但羅傑公司銀
    行戶頭卻被提領一空，使上訴人無法受償，故被上訴人甲○
    ○應與羅傑公司負連帶責任等語。故本件所應審究者厥為：
    上訴人得請求之金額以多少為適當？被上訴人甲○○是否應
    與羅傑公司負連帶損害賠償責任？
五、按「因故意或過失，不法侵害他人之權利者，負損害賠償責
    任。故意以背於善良風俗之方法，加損害於他人者亦同。」
    」「受僱人因執行職務，不法侵害他人之權利者，由僱用人
    與行為人連帶負損害賠償責任。」「不法侵害他人之身體、
    健康、名譽、自由、信用、隱私、貞操，或不法侵害其他人
    格法益而情節重大者，被害人雖非財產上之損害，亦得請求
    賠償相當之金額。」民法第184條第1項前段、第188條第1項
    前段、第195條分別定有明文。又按「民法第195條所謂相當
    之金額，應斟酌加害人與被害人雙方之身分、資力與加害程
    度，及其他各種情形核定之」最高法院著有51年台上字第23
    3號判例可稽。茲就上訴人得請求之賠償金額論述如下：
（一）被上訴人乙○○於94 年5月19日上午10時25分許，對上訴
      人稱：「你活著是不耐煩啊！好好的日子不過，我敢跟你
      要錢，就不怕你去報警…」等語，乃屬以加害生命之事恐
      嚇上訴人，使其心生恐懼，業已不法侵害上訴人之精神自
      由甚明，爰斟酌上訴人係高中畢業，曾在飯店工作作木工
      ，現失業中，有欠卡債、高利貸，名下均無財產（見原審
      卷第223頁），及兩造之經濟狀況（見原審卷第214-219頁
      ）、恐嚇內容及發生原因等一切情狀，認上訴人得請求賠
      償之非財產上損害金額應以4,000 元為適當。上訴人主張
      損害賠償應為11,000元，尚屬過高。
（二）被上訴人乙○○於94 年5月28日上午11時20分許，對上訴
      人稱：「你他媽喝醉是不是，啊你媽啊！罵你媽剛剛好而
      已，你媽懂個屁啊！生你這種兒子，丟臉丟到家了，罵你
      剛剛好而已，我為什麼不罵你，我為什麼不罵你，我就幫
      你媽媽來罵罵你，你為什麼欠人家錢啊，我留點口德，我
      對你這種人留什麼口德，我對你這種人留什麼口德…」等
      語，業已不法侵害上訴人人格法益，且屬情節重大，爰斟
      酌上訴人之學經歷、兩造之經濟狀況、經濟狀況、侵害之
      言詞用語及發生原因等一切情狀，認上訴人得請求賠償之
      非財產上損害金額應以2,000 元為適當。上訴人主張損害
      賠償應為9,000元，尚屬過高。
（三）被上訴人乙○○於94 年5月28日上午12時許，對上訴人稱
      ：「要你一天一根手指又怎麼樣，你是誰啊你，你王八蛋
      …」等語，乃屬以加害身體安全之事恐嚇上訴人，使其心
      生恐懼，業已不法侵害上訴人之精神自由甚明，爰斟酌上
      訴人之學經歷、兩造之經濟狀況、經濟狀況、恐嚇言詞用
      語及發生原因等一切情狀，認上訴人得請求賠償之非財產
      上損害金額應以8,000 元為適當。上訴人主張損害賠償應
      為15,000元，尚屬過高。
（四）被上訴人乙○○於94年5月30日下午2時20分許，對上訴人
      稱：「掛個屁啊，你屁股弄乾淨沒有，屁股洗乾淨沒有，
      你掛掛看啊，總有一天找到你，你掛啊，你掛看看啊！我
      們的仇越結越深而已，你乖，你聽話，你掛啊…」等語，
      乃屬以加害身體安全之事恐嚇上訴人，使其心生恐懼，業
      已不法侵害上訴人之精神自由甚明，爰斟酌上訴人之學經
      歷、兩造之經濟狀況、經濟狀況、恐嚇言詞用語及發生原
      因等一切情狀認上訴人得請求賠償之非財產上損害金額應
      以6,000 元為適當。上訴人主張損害賠償應為13,000元，
      尚屬過高。
（五）被上訴人乙○○於94年5月30日下午2時40分許，對上訴人
      稱：「你掛你掛個屁啊，你掛啊，叫你屁股洗乾淨你聽不
      懂是不是，你媽沒教過你是不是，不要欠人家錢，欠人家
      錢，被人家侮辱到這種程度，你夠賤啊…」等語，業已不
      法侵害上訴人之人格法益且情節重大，爰斟酌上訴人之學
      經歷、兩造之經濟狀況、經濟狀況、侵害之言詞用語及發
      生原因等一切情狀，認上訴人得請求賠償之非財產上損害
      金額應以3,000元為適當。上訴人主張損害賠償應為10,00
      0元，尚屬過高。
（六）被上訴人乙○○於94年6月3日上午12時許，對上訴人稱：
      「你智障啊，你怎麼對得起你爸爸，你書念到哪裡去了，
      為人處事，忠孝仁愛，你念到哪裡去呀，沒有禮貌，一點
      羞恥心也沒有，你爸是怎麼教你的，你還娶老婆你娶什麼
      老婆，對的起誰啊…」等語，無端辱罵上訴人「智障」，
      故堪認已不法侵害人格法益且情節重大，爰斟酌上訴人之
      學經歷、兩造之經濟狀況、經濟狀況、侵害之言詞用語及
      發生原因等一切情狀，認上訴人得請求賠償之非財產上損
      害金額應以3,000元為適當。上訴人主張損害賠償應為10,
      000元，尚屬過高。
（七）被上訴人乙○○於94年6月3日上午10時許，對上訴人稱：
      「你昨天做愛做得太高興是不是，你昨天做愛做得太高興
      是不是，跟那個小男孩做得太高興了，是不是，我侮辱你
      ，你剛剛說要打死我啊，對不對是你自己講的啊，我打死
      你什麼…」等語，經原審勘驗雙方完整對話內容，其後半
      段應為：「（上訴人稱）你剛剛講說要打死我啊，對不對
      ！（乙○○稱）是你自己講的啊，你不願意還錢啊！（上
      訴人稱）喔，所以你就要打死我就對了！（乙○○稱）我
      打死你什麼？」（原審卷二第5 頁），足見被上訴人乙○
      ○並無出言恐嚇要將上訴人打死之情事，但被上訴人乙○
      ○率指上訴人與小男孩發生性關係，顯係故意污衊上訴人
      人格，且屬情節重大，爰斟酌上訴人之學經歷、兩造之經
      濟狀況、經濟狀況、侵害之言詞用語及發生原因等一切情
      狀， 認上訴人得請求賠償之非財產上損害金額應以4,000
      元為適當。上訴人主張損害賠償應為11,000元，尚不足採
      。
（八）被上訴人乙○○於94 年6月24日上午12時許，對上訴人稱
      ：「你的臉皮銅牆鐵壁，連子彈都打不過，你人格連一塊
      錢都不如，還真可憐喔，你騙肖，你爸爸也是倒了八輩子
      霉生你這個東西，就是有你們這種不要臉的人…」等語，
      業已不法侵害上訴人人格法益，且屬情節重大，爰斟酌上
      訴人之學經歷、兩造之經濟狀況、經濟狀況、侵害之言詞
      用語及發生原因等一切情狀，認上訴人得請求賠償之非財
      產上損害金額應以2,000 元為適當。上訴人主張損害賠償
      應為9,000元，尚屬過高。
（九）被上訴人乙○○於94 年7月28日，對上訴人稱：「你可以
      去賣屁股啊…」等語，業已不法侵害上訴人人格法益，且
      屬情節重大，爰斟酌上訴人之學經歷、兩造之經濟狀況、
      經濟狀況、侵害之言詞用語及發生原因等一切情狀，認上
      訴人得請求賠償之非財產上損害金額應以2,000 元為適當
      。上訴人主張損害賠償應為9,000元，尚屬過高。
（十）被上訴人乙○○於94年6月3日，對上訴人稱：「找到你絕
      對打死你，我告訴你萬棟麟，你什麼東西啊…」等語，乃
      屬以加害生命之事恐嚇上訴人，使其心生恐懼，業已不法
      侵害上訴人之精神自由甚明，爰斟酌上訴人之學經歷、兩
      造之經濟狀況、恐嚇內容及發生原因等一切情狀，認上訴
      人得請求賠償之非財產上損害金額應以2 萬元為適當。上
      訴人主張此部分損害賠償應為100,000元，尚屬過高。
（十一）訴外人柯小姐於94 年8月21日上午12時許，對上訴人稱
        ：「你在床上爽不爽啊…」等語，業已不法侵害上訴人
        人格法益，且屬情節重大，爰斟酌上訴人之學經歷、兩
        造之經濟狀況、經濟狀況、侵害之言詞用語及發生原因
        等一切情狀，認上訴人得請求賠償之非財產上損害金額
        應以2,000元為適當。上訴人主張損害賠償應為9,000元
        ，尚屬過高。
（十二）訴外人柯小姐於94 年8月23日上午12時許，對上訴人稱
        ：「不需要在那邊裝娘娘腔，買情趣用品嗎？你不是同
        性戀嗎？…」等語，業已不法侵害上訴人人格法益，且
        屬情節重大，爰斟酌上訴人之學經歷、兩造之經濟狀況
        、經濟狀況、侵害之言詞用語及發生原因等一切情狀，
        認上訴人得請求賠償之非財產上損害金額應以4,000 元
        為適當。上訴人主張損害賠償應為11,000元，尚屬過高
        。
（十三）某男性催收員於94年3月17日下午1時42分許，對上訴人
        稱：「佔你個頭啊，罵你剛剛好而已，你白癡是不是，
        我罵你剛好而已，你滾到一邊去，廢話不用說，你不要
        在那邊裝娘娘腔， 你當個gay當到頭殼壞掉，你在那邊
        裝神弄鬼…」等語，業已不法侵害上訴人人格法益，且
        屬情節重大，爰斟酌上訴人之學經歷、兩造之經濟狀況
        、經濟狀況、侵害之言詞用語及發生原因等一切情狀，
        認上訴人得請求賠償之非財產上損害金額應以3,000 元
        為適當。上訴人主張損害賠償應為10,000元，尚屬過高
        。
（十四）某男性催收員於94 年7 月29 日，對上訴人稱：「fuck
        you…」5次等語，業已不法侵害上訴人人格法益，且屬
        情節重大，爰斟酌上訴人之學經歷、兩造之經濟狀況、
        經濟狀況、侵害之言詞用語及發生原因等一切情狀，認
        上訴人得請求賠償之非財產上損害金額應以3,000 元為
        適當。上訴人主張損害賠償應為10,000元，尚屬過高。
（十五）訴外人郭君煒於94 年5月26日，對上訴人稱：「哈你個
        頭，我哈你去死，哈哈哈哈什麼，你媽媽以前是不是跟
        豬交配，才生你這種豬兒子，你媽媽通姦才生你的是不
        是，你真可憐，你畜生，把你媽…」等語，業已不法侵
        害上訴人人格法益，且屬情節重大，爰斟酌上訴人之學
        經歷、兩造之經濟狀況、經濟狀況、侵害之言詞用語及
        發生原因等一切情狀，認上訴人得請求賠償之非財產上
        損害金額應以8,000 元為適當。上訴人主張損害賠償應
        為17,000元，尚屬過高。
（十六）綜上所述，上訴人得請求被上訴人乙○○及羅傑公司連
        帶賠償之損害金額為54,000元（計算式：4000＋2000＋
        8000 ＋6000＋3000＋3000＋4000＋2000＋2000＋20000
        ＝54000 ）。而被上訴人羅傑公司其受僱人柯小姐、某
        男性催收員、郭君煒等人之侵權行為，連帶賠償20,000
        元（計算式：2000＋4000＋3000＋3000＋8000 ＝20000
        ）。
六、又按「公司負責人對於公司業務之執行，如有違反法令致他
    人受有損害時，對他人應與公司負連帶賠償之責。」公司法
    第23條第2 項定有明文。此項規定規範公司負責人之義務，
    限於其執行公司業務有違法之情形，致他人受有損害而言，
    觀之公司法第23條第2項規定自明。換言之，公司法第23 條
    所謂「公司業務之執行」，係指公司負責人違法處理有關公
    司之事務，且公司應負有賠償之責，始有公司負責人與公司
    負連帶賠償責任之可言。上訴人主張羅傑公司清算時尚有剩
    餘財產4,576,725 元，但被上訴人甲○○身為清算人，卻未
    通知上訴人申報債權，且將羅傑公司銀行存款提領一空，上
    訴人因此無法求償，自應與羅傑公司負連帶賠償責任云云。
    惟查，上訴人主張羅傑公司資產遭提領一空云云，為被上訴
    人甲○○所否認，上訴人對此並未舉證證明，已不足採。且
    被上訴人甲○○係於95 年4月28日經羅傑公司股東會選任為
    清算人，有羅傑公司股東會議事錄在卷可稽（見原審卷一第
    107頁），並於95 年5月4日向稅務機關辦理結算申報（見原
    審卷一第180-185頁），惟本件上訴人係於96年1月24日向原
    法院起訴，有起訴狀上之原法院之收狀章印可稽（見原審卷
    一第6 頁），即被上訴人甲○○申報清算時，上訴人尚未提
    起本件訴訟，其金額亦未確定，被上訴人自無從通知其陳報
    債權，故上訴人主張被上訴人甲○○未通知上訴人申報債權
    ，且將羅傑公司銀行存款提領一空，上訴人因此無法求償云
    云，並不足採。又羅傑公司尚未完成公司清算程序，上訴人
    對羅傑公司日後確定取得之債權不因公司解散而消滅，仍得
    再依公司法相關規定進行陳報。故上訴人請求被上訴人甲○
    ○負連帶賠償責任，並無理由，不應准許。
七、從而，上訴人請求被上訴人乙○○與羅傑公司連帶賠償54,0
    00元，及自96 年8月22日起至清償日止，按年息5%計算之利
    息；另請求羅傑公司給付上訴人2萬元，及自96年8月22日起
    至清償日止，按年息5%計算之利息之範圍內，為有理由，應
    予准許。逾此範圍之請求，則屬無據，應予駁回。則原審於
    此範圍之外為上訴人敗訴之判決，於法即無不合。上訴意旨
    指摘原判決不當，求予廢棄改判，為無理由，應予駁回。
八、本件事證已明，兩造其餘攻防方法及訴訟資料經本院斟酌後
    ，核與本件之結論不生影響，故不另一一論述。
九、據上論結，本件上訴為無理由，爰判決如主文。
中    華    民    國    97    年    12    月    30    日
                    民事第十七庭
                        審判長法  官  藍文祥
                              法  官  吳燁山
                              法  官  陳麗芬
正本係照原本作成。
不得上訴。
中    華    民    國    97    年    12    月    31    日
                              書記官  張永中


司法院資訊處製作；財團法人民間司法改革基金會備份。
